【裁判字號】    95,簡上,702
【裁判日期】    950831
【裁判案由】    毒品危害防制條例
【裁判全文】
臺灣高雄地方法院刑事判決             95年度簡上字第702號
上  訴  人  臺灣高雄地方法院檢察署檢察官
被      告  甲○○
上列上訴人因被告違反毒品危害防制條例案件，不服本院高雄簡
易庭95年度簡字第2821號中華民國95年5 月15日第一審簡易判決
（臺灣高雄地方法院檢察署檢察官聲請簡易判決處刑案號：95年
度毒偵字第3015號）提起上訴暨移送併案審理（95年度毒偵字第
44 81 號），本院管轄之第二審合議庭判決如下：
    主  文
原判決撤銷。
甲○○連續施用第二級毒品，累犯，處有期徒刑陸月，如易科罰
金以銀元參佰元即新臺幣玖佰元折算壹日。
    事  實
一、甲○○前於民國91年間，因施用毒品案件，經臺灣高雄少年
    法院裁定送觀察、勒戒後，認無繼續施用毒品之傾向，於92
    年8 月19日觀察、勒戒執行完畢釋放，並經臺灣高雄少年法
    院於民國92年8 月19日，以92年度少調字第940 號為不付審
    理裁定；復又因施用第二級毒品，經本院以93年簡字6134號
    判處有期徒刑4 月，於94年7 月22日縮刑期滿執行完畢。詎
    仍不知悔改，於竟於上開觀察、勒戒執行完畢釋放後之5 年
    內，基於施用第二級毒品甲基安非他命之概括犯意，連續於
    (一)95年2 月4 日17時20分許為警採尿時，回溯96小時內之某
    時，在不詳地點，施用第二級毒品甲基安非他命1 次。嗣於
    95年2 月4 日17時10分許，在高雄市新興區○○○路260 號
    前，經警盤查，發覺其鼻上有白色粉末，經其同意採尿送驗
    ，因其尿液呈甲基安非他命陽性反應，始悉上情。又於(二)同
    年5 月1 日中午12時13分許回溯72小時內之某時，在不詳地
    點，再度施用甲基安非他命1 次，而於同年4 月30日16時50
    分許，員警持搜索票前往高雄縣鳥松鄉○○村○○路36巷19
    之13號3 樓執行搜索時，當場在屋內查獲如附表二所示與本
    案犯行無關之物，進而將當時亦在屋內之甲○○一併帶回警
    局採驗尿液後，始查知上情。
二、案經高雄市政府警察局新興分局、鼓山分局報請臺灣高雄地
    方法院檢察署檢察官偵查起訴暨移送併案審理。
    理  由
一、上揭事實，業據被告於警詢及本院準備程序時自白不諱，且
    其為警查獲時所採取之尿液，經送請送高雄市立凱旋醫院，
    以酵素免疫法 (EIA)及氣相層析質譜法 (GC/MS)方法檢驗結
    果，呈甲基安非他命陽性反應，此有上開醫院95年2 月14日
    、95年5 月8 日濫用藥物尿液檢驗報告2 紙附卷可稽。足徵
    被告前開連續施用第二級毒品安非他命之自白，核與與事實
    相符，被告連續施用第二級毒品甲基安非他命之犯行，應堪
    認定。
二、被告前於91年間，因施用毒品案件，經臺灣高雄少年法院觀
    察、勒戒後，認無繼續施用毒品之傾向，於92年8 月19日觀
    察、勒戒執行完畢釋放，此有臺灣高等法院被告前案紀錄表
    1 份在卷可參，是被告本件連續施用第二級甲基安非他命之
    行為，既然均係在92年8 月19日觀察勒戒執行完畢釋放後，
    5 年內再犯毒品危害防制條例第10條第1 項，自應依毒品危
    害防制條例第23條第2 項之規定，予以處罰。
三、又被告於行為後，如附表一所示之相關法律均業經變更，並
    俱於95年7 月1 日施行，玆經整體比較結果，裁判時法並未
    較為有利，從而依刑法第2 條第1 項規定，自應適用各該行
    為時法，亦即修正前法至明。核被告所為，係犯毒品危害防
    制條例第10條第2 項之施用第二級毒品罪。被告持有第二級
    毒品後進而施用，其持有之低度行為均應為施用之高度行為
    所吸收，故不另論其持有毒品罪。被告於95年2 月4 日17時
    20分許為警採尿時，回溯96小時內之某時及同年5 月1 日中
    午12時13分許回溯72小時內之某時，先後施用第二級毒品之
    行為，均時間緊接，犯罪構成要件相同，顯係基於概括之犯
    意反覆為之，為連續犯，應依修正前刑法第56條之規定，論
    以1 施用第二級毒品罪，並各依法加重其刑。又檢察官僅就
    被告於95年2 月4 日17時20分許為警採尿時，回溯96小時內
    之某時施用第二級毒品部分，聲請簡易判決處刑，漏未就被
    告其後之施用毒品犯行，一併論究，然上開未經聲請簡易判
    決處刑部分與經聲請簡易判決處刑並經本案論罪科刑部分，
    具有連續犯之裁判上一罪關係，而為起訴效力所及，本院自
    得併為審理。再被告有如上事實欄所述前科事實，有臺灣高
    等法院被告前案紀錄表1 份在卷可查，其受有期徒刑執行完
    畢後，5 年以內故意再犯本件有期徒刑以上之罪，為累犯，
    應依修正前刑法第47條規定，加重其刑。原審未及併案審酌
    被告其後施用毒品犯行（未及比較新舊法部分，如適用結果
    亦用舊法規定，似無未恰之處），容有未洽，檢察官上訴意
    旨執此指摘原判決不當，為有理由，自應由本院將原判決撤
    銷改判。爰審酌被告前因施用毒品經觀察、勒戒程序後，仍
    不知悛悔，不思戒除惡習，竟再次施用毒品自戕其身，顯然
    缺乏戒絕毒品之決心，惟其行為尚未害及他人等一切情狀，
    量處如主文所示之刑。
四、至併案部分所扣如附表二所示之物，除編號4 所示之K 他命
    係被告所有外，其餘之物均非被告所有，亦非供被告施用毒
    品之物，業據被告於警詢供承在卷（見警卷第4 頁），且亦
    無證據顯示係與本案犯行具有關聯性，爰不為沒收之諭知。
    至該編號4 所示之第三級毒品K 他命，雖係被告所有，惟與
    本案犯行無關，且依毒品危害防制條例第18條第1 項之規定
    及毒品危害防制條例施行細則第11條之1 規定，經查獲無正
    當理由而擅自持有第三、四級毒品及製造或施用毒品之器具
    者，應由查獲機關予以沒入銷燬之，是本院亦不為沒收之諭
    知，均併予指明。
五、又被告經合法傳喚，無正當理由不到庭，本院爰依刑事訴訟
    法第371 條規定，不待其陳述，由檢察官一造辯論而逕行判
    決，併此敘明。
據上論斷，應依刑事訴訟法第455 條之1 第3 項、第371 條、第
369 條第1 項前段、第364 條、第299 條第1 項前段，毒品危害
防制條例第10條第2 項，刑法第2 條第1 項前段、第11條、修正
前刑法（下同）第56條、第47條、第41條第1 項前段，修正前罰
金罰鍰提高標準條例第2 條，判決如主文。
檢察官乙○○到庭執行職務。
中    華    民    國    95    年    8    月    31     日
                  刑事第十庭    審判長法  官  徐美麗
                                      法  官  高增泓
                                      法  官  楊淑珍
以上正本證明與原本無異。
本件不得上訴。
中    華    民    國    95    年    8    月    31     日
                                      書記官  林秀敏
附錄本案論罪科刑法條
毒品危害防制條例第10條
施用第一級毒品者，處6 月以上5 年以下有期徒刑。
施用第二級毒品者，處3 年以下有期徒刑。
附表一
┌──────┬─────────────┬─────────────┬───────┬────┐
│相關變更條文│行為時法（下稱舊法）之內容│裁判時法（下稱新法）之內容│比  較  理  由│備    註│
├──────┼─────────────┼─────────────┼───────┼────┤
│【累犯變更】│受有期徒刑之執行完畢，或受│受徒刑之執行完畢，或一部之│受徒刑執行完畢│本案係故│
│修正前刑法第│無期徒刑或有期徒刑一部之執│執行而赦免後，5年以內故意 │後5 年以內再犯│意再犯罪│
│47條、第49條│行而赦免後，5 年以內再犯有│再犯有期徒刑以上之罪者，為│有期徒刑以上之│，新舊法│
│→現行刑法第│期徒刑以上之罪者，為累犯，│累犯，加重本刑至二分之一。│罪，含因故意或│並無不同│
│47條、第49條│加重本刑至二分之一。      │第98條第2 項關於因強制工作│過失再犯之情形│，新法並│
│            │                          │而免其刑之執行者，於受強制│，但前所犯之罪│無較為有│
│            │累犯之規定，於前所犯罪依軍│工作處分之執行完畢或一部之│不含依軍法所犯│利。應逕│
│            │法或於外國法院受裁判者，不│執行而免除後，5 年以內故意│之罪。修正後不│依舊法。│
│            │適用之。                  │再犯有期徒刑以上之罪者，以│含過失再犯罪，│        │
│            │                          │累犯論。                  │但前所犯之罪含│        │
│            │                          │                          │依軍法而犯之罪│        │
│            │                          │累犯之規定，於前所犯罪在外│。且新法增訂強│        │
│            │                          │國法院受裁判者，不適用之。│制工作處分與刑│        │
│            │                          │                          │罰之執行效果得│        │
│            │                          │                          │以互代之擬制累│        │
│            │                          │                          │犯之規定。    │        │
│            │                          │                          │              │        │
├──────┼─────────────┼─────────────┼───────┼────┤
│【連續犯之刪│連續數行為而犯同一罪名者，│刪除                      │新法將連續犯之│舊法有利│
│除】        │以一罪論。但得加重其刑至二│                          │規定刪除後，除│        │
│            │分之一                    │                          │非符合「接續犯│        │
│            │                          │                          │」或「包括的一│        │
│            │                          │                          │罪」情形，可認│        │
│            │                          │                          │構成單一犯罪外│        │
│            │                          │                          │，均應認係數罪│        │
│            │                          │                          │併罰。是此刪除│        │
│            │                          │                          │雖非犯罪構成要│        │
│            │                          │                          │件之變更，但顯│        │
│            │                          │                          │已影響行為人刑│        │
│            │                          │                          │罰之法律效果，│        │
│            │                          │                          │自屬法律有變更│        │
│            │                          │                          │依新法第2條第1│        │
│            │                          │                          │項規定，比較新│        │
│            │                          │                          │舊法。        │        │
├──────┼─────────────┼─────────────┼───────┼────┤
│【易科罰金折│犯最重本刑為5 年以下有期徒│犯最重本刑為5 年以下有期徒│易科罰金折算標│舊法有利│
│算標準變更】│刑以下之刑之罪，而受6 個月│刑以下之刑之罪，而受6 個月│準由銀元300 元│        │
│修正前刑法第│以下有期徒刑或拘役之宣告…│以下有期徒刑或拘役之宣告者│即新臺幣900 元│        │
│41條第1 項前│得以（銀元，下同）1 元以上│，得以新臺幣1000元、2000元│，提高為以新臺│        │
│段、修正前罰│3 元以下折算1 日，易科罰金│或3000元折算1 日，易科罰金│幣1000元、2000│        │
│金罰鍰提高標│。依刑法第41條易科罰金…就│。                        │元或3000元折算│        │
│準條例第2 條│其原定數額提高為100 倍折算│                          │1日           │        │
│→現行刑法第│1 日；法律所定罰金數額未依│                          │              │        │
│41 條 第1 項│本條例提高倍數，或其處罰法│                          │              │        │
│前段        │條無罰金刑之規定者，亦同。│                          │              │        │
╠═══╤══╪═════════════╧═════════════╧═══════╪════╡
║整體比│舊法│應論以1 罪，並加重其刑；累犯；易科罰金折算標準為銀元300 元即新臺幣900 │舊法較為│
║      │    │元折算1 日                                                            │有利    │
║      ├──┼───────────────────────────────────┤        │
║較結果│新法│除可認係接續犯或包括一罪外，應論以數罪；累犯；易科罰金折算標準為新臺幣│        │
║      │    │1000元、2000元或3000元折算1 日                                        │        │
╚═══╧══╧═══════════════════════════════════╧════╛
附表二
┌──┬──────────┬───┐
│編號│品            名    │ 數量 │
├──┼──────────┼───┤
│ 1  │安非他命吸食器      │ 2個  │
├──┼──────────┼───┤
│ 2  │電子磅秤            │ 1個  │
├──┼──────────┼───┤
│ 3  │疑似海洛因粉末      │ 4包  │
├──┼──────────┼───┤
│ 4  │K他命               │ 2包  │
├──┼──────────┼───┤
│ 5  │安非他命            │ 2包  │
├──┼──────────┼───┤
│ 6  │殘留K 他命粉末夾鏈袋│ 3個  │
├──┼──────────┼───┤
│ 7  │分裝毒品空膠囊      │ 80個 │
├──┼──────────┼───┤
│ 8  │分裝毒品空夾鏈袋    │ 60個 │
├──┼──────────┼───┤
│ 9  │毒品分裝杓          │ 1支  │
├──┼──────────┼───┤
│ 10 │黃正夫國民身分證    │ 1張  │
├──┼──────────┼───┤
│ 11 │黃正夫汽車駕照      │ 1張  │
├──┼──────────┼───┤
│ 12 │黃正夫健保IC卡      │ 1張  │
├──┼──────────┼───┤
│ 13 │黃正夫第一銀行金融卡│ 1張  │
├──┼──────────┼───┤
│ 14 │黃文勇身分證        │ 1張  │
├──┼──────────┼───┤
│ 15 │黃文勇健保卡        │ 1張  │
├──┼──────────┼───┤
│ 16 │黃邵英笑健保卡      │ 1張  │
├──┼──────────┼───┤
│ 17 │黑色皮夾            │ 1張  │
├──┼──────────┼───┤
│ 18 │帳本(小)            │ 1張  │
├──┼──────────┼───┤
│ 19 │帳本(大)            │ 1張  │
└──┴──────────┴───┘


司法院資訊處製作；財團法人民間司法改革基金會備份。
